臺灣嘉義地方法院刑事判決　　　　　　　100年度訴字第872號
公　訴　人　臺灣嘉義地方法院檢察署檢察官
被　　　告　邱玉蘭
上列被告因違反毒品危害防制條例案件，經檢察官提起公訴（10
0 年度毒偵字第1061、1713號），被告於準備程序中就被訴事實
為有罪之陳述，經本院合議庭裁定由受命法官改依簡式程序審理
，判決如下：
    主  文
邱玉蘭施用第一級毒品，累犯，處有期徒刑陸月；又施用第一級
毒品，累犯，處有期徒刑柒月。應執行有期徒刑壹年。
    犯罪事實
一、邱玉蘭前因施用毒品案件，經本院裁定送觀察勒戒，因認有
    繼續施用毒品傾向，復經本院裁定送強制戒治，甫於民國93
    年9 月15日因停止其處分出監。復於上開強制戒治後5 年內
    ，因施用毒品案件，經本院以96年度訴字第499 號判決判處
    有期徒刑6 月確定，嗣經減為有期徒刑3 月確定，甫於96年
    11月29日縮刑期滿執行完畢。詎其仍不知悔改，明知海洛因
    係毒品危害防制條例所定之第一級毒品，不得無故施用、持
    有，竟基於施用第一級毒品海洛因（以下簡稱海洛因）之犯
    意，先於100 年6 月7 日16時許，在嘉義縣鹿草鄉碧潭村10
    鄰頂潭101 號之3 住處，以注射方式，施用海洛因1 次；復
    於同年10月16日15時許，在嘉義縣鹿草鄉碧潭村八掌溪邊，
    以相同方式，施用海洛因1 次。嗣分別經警得其同意採尿送
    驗，結果均呈可待因、嗎啡陽性反應。
二、案經嘉義縣警察局移送臺灣嘉義地方法院檢察署檢察官偵查
    起訴。
    理  由
一、本件係經被告邱玉蘭於準備程序當庭表示認罪，而經本院裁
    定以簡式審判程序加以審理，則依據刑事訴訟法第273 條之
    2 、同法第159 條第2 項之規定，不適用傳聞法則有關限制
    證據能力之相關規定，合先敘明。
二、上揭犯罪事實，業據被告於警詢及本院審理中坦承不諱；又
    被告於100 年6 月8 日15時44分許、100 年10月19日6 時55
    分許，分別經警得其同意採尿送驗，其結果均呈可待因、嗎
    啡陽性（按施用海洛因後，經人體之水解代謝作用，會呈可
    待因、嗎啡陽性反應）反應等情，有100 年6 月3 日臺灣嘉
    義地方法院檢察署鑑定許可書，及各有嘉義縣警察局刑警大
    隊自願受鑑定同意書、代號與真實姓名對照表、正修科技大
    學超微量研究科技中心尿液檢驗報告（檢體編號分別為：科
    偵05、科偵14）等在卷足憑，是被告上揭自白核與事實相符
    ，應堪採信。按92年7 月9 日新修正之毒品危害防制條例刪
    除2 犯及3 犯之規定，一改修法前繁雜之處遇程序，僅將施
    用毒品者簡化區分為初犯、再犯，並認施用毒品者係屬病患
    性犯人，以觀察、勒戒戒除其身癮，並以強制戒治去除其心
    癮。經觀察、勒戒或強制戒治執行完畢釋放後，若係5 年後
    再犯該條例第10條施用毒品罪者，與同條例第20條第1 項、
    第2 項關於「初犯」之處理方式相同，檢察官應先聲請法院
    裁定令被告入勒戒處所觀察、勒戒，並視有無繼續施用毒品
    傾向，決定應予釋放、為不起訴之處分，或應聲請法院裁定
    令入勒戒處所強制戒治；若係5 年內「再犯」同條例第10條
    施用毒品罪者，依同條例第23條第2 項規定，檢察官則應依
    法追訴。觀諸該條例第20條第3 項之修正理由：「觀察、勒
    戒或強制戒治5 年後再犯者，顯見前所實施之觀察、勒戒或
    強制戒治已足以遮斷其施用毒品之癮，為期自新及協助其戒
    除毒癮，對此5 年後再犯者，爰明定仍適用初犯之規定，先
    經觀察、勒戒、強制戒治之程序。」及同條例第23條第2 項
    之修正理由：「為配合簡化施用毒品犯之刑事處遇程序，並
    鑑於經觀察、勒戒或強制戒治執行完畢釋放後5 年內再犯者
    ，其再犯率甚高，原據以實施之觀察、勒戒及強制戒治既已
    無法收其實效，自應施以刑事處遇。」，顯然如施用毒品者
    係前經觀察、勒戒或強制戒治等治療程序執行完畢5 年後，
    始再施用毒品之「初犯」，因前所執行之觀察、勒戒或強制
    戒治已足收戒除毒癮之效，自應重新執行觀察、勒戒或強制
    戒治等治療程序，並於治療程序執行完畢後，由檢察官為不
    起訴處分，毋庸對之追訴處罰；反之，在「再犯」之情形，
    因其先前所為治療程序顯未能收戒斷毒癮之效，且考量施用
    毒品者之再犯率偏高，乃簡化其刑事處遇程序，而逕予追訴
    處罰，不再施以治療程序。參酌上開立法理由，修正毒品危
    害防制條例就施用毒品者，祇於「初犯」及「5 年後再犯」
    二種情形，有其追訴條件之限制，即須於初犯經觀察、勒戒
    或強制戒治釋放後，5 年內均無施用毒品之行為，始能認其
    前所實施之觀察、勒戒或強制戒治已足遮斷毒癮，而得於5
    年後再犯時，再予適用初犯之規定，重行觀察、勒戒等程序
    。倘5 年內已經再犯，被依法追訴處罰，縱其第3 次（或第
    3 次以上）施用毒品之時間在初犯釋放5 年以後，即與「5
    年後再犯」之情形有別，且因已於「5 年內再犯」，顯見其
    再犯率甚高，原實施觀察、勒戒或強制戒治，已無法收其實
    效，而無5 年戒斷期之存在，自無再經觀察、勒戒及強制戒
    治之必要，應由檢察官逕行起訴，始符新法修正之本旨。是
    被告前因施用毒品案件，本院裁定送觀察勒戒，因認有繼續
    施用毒品傾向，復經本院裁定送強制戒治，甫於93年9 月15
    日因停止其處分出監。復於上開強制戒治後5 年內，因施用
    毒品案件，經本院以96年度訴字第499 號判決判處有期徒刑
    6 月確定，嗣經減為有期徒刑3 月確定等情，有臺灣高等法
    院被告前案紀錄表1 份附卷可考，被告於上開觀察、勒戒、
    強制戒治執行完畢後，既曾於5 年內，再犯毒品危害防制條
    例第10條之罪，則本次被告所另犯毒品危害防制條例第10條
    第1 項之2 罪，自非屬毒品危害防制條例第20條第3 項所定
    「再犯」之情形，而應依法追訴、處罰。從而，本件事證明
    確，被告2 次施用第一級毒品海洛因之犯行，洵堪認定，均
    應依法論科。
三、查海洛因為毒品危害防制條例第2 條第2 項第1 款所定之第
    一級毒品，核被告邱玉蘭所為，均係犯毒品危害防制條例第
    10條第1 項之施用第一級毒品罪。被告施用前各持有海洛因
    之低度行為，均應為施用之高度行為所吸收，均不另論罪。
    。其所犯上開2 罪，犯意各別，行為互殊，應予分論併罰。
    另被告上開於100 年6 月7 日所為之犯行，經警通知前往偵
    詢，並於警詢過程中，供出上手柯洽欽及趙奕竣，然柯洽欽
    部分業經檢警執行通訊監察鎖定，是被告供出柯洽欽部分並
    不符合毒品危害防制條例第17條第1 項「供出毒品來源，因
    而查獲」之要件；惟趙奕竣部分，係被告主動供出有無償轉
    讓海洛因之犯嫌，警方因而查獲，並移送臺灣嘉義地方法院
    檢察署據以偵辦中，此有被告100 年6 月8 日警詢筆錄（見
    警卷第3 至4 頁）、嘉義縣警察局刑事案件移送書及趙奕竣
    警詢筆錄（見本院卷第24至30頁）等存卷可參，是此部分被
    告自應符合毒品危害防制條例第17條第1 項之規定，而應予
    就其100 年6 月7 日施用毒品犯行減輕其刑。又被告前因施
    用毒品案件，經本院以96年度訴字第499 號判決判處有期徒
    刑6 月確定，嗣經減為有期徒刑3 月確定，甫於96年11月29
    日縮刑期滿執行完畢等情，業如前述，並有上揭前案紀錄表
    附卷足參，其受有期徒刑之執行完畢後5 年內，故意再犯本
    件有期徒刑以上之2 罪，均為累犯，均應依刑法第47條第1
    項之規定加重其刑，其中100 年6 月7 日犯行部分，並應先
    加重後減輕之。爰審酌被告素行非佳，且施用毒品後經觀察
    、勒戒、強制戒治，猶未知所警惕仍接連施用毒品，並經論
    罪科刑後，進而再犯本案，足見其未徹底戒除施用毒品，惟
    念及其自述目前沒有工作，已婚，1 個兒子，其與先生均罹
    患愛滋病，先生在做資源回收等家庭狀況，及施用毒品本質
    上係戕害自身健康之行為，尚未嚴重破壞社會秩序或侵害他
    人權益，及被告坦承犯行、犯後態度尚屬良好等一切情狀，
    量處如主文所示之刑，以資儆懲。
據上論斷，應依刑事訴訟法第273 條之1 第1 項、第299 條第1
項前段，毒品危害防制條例第10條第1 項、第17條第1 項，刑法
第11條前段、第47條第1 項、第51條第5 款，判決如主文。
本案經檢察官徐鈺婷到庭執行職務。
中    華    民    國   100    年    12    月    30    日
                  刑事第六庭    法  官  張志偉
以上正本證明與原本無異。
如不服本判決應於收受判決後10日內向本院提出上訴書狀，並應
敘述具體理由；其未敘述上訴理由者，應於上訴期間屆滿後20日
內向本院補提理由書（均須按他造當事人之人數附繕本）「切勿
逕送上級法院」。
中    華    民    國   100    年    12    月    30    日
                                書記官  張子涵
毒品危害防制條例第10條第1 項
施用第一級毒品者，處6 月以上5 年以下有期徒刑。